臺灣臺中地方法院刑事判決　　　　　　　　　　　　　九十三年度易字第四七三號
　　公　訴　人　臺灣臺中地方法院檢察署檢察官
　　被　　　告　甲○○
　　　　　　　　丙○○
　　共　　　同
　　選任辯護人　駱威文
右列被告等因傷害等案件，經檢察官聲請簡易判決處刑（九十二年度偵字第一五二五
七號、九十二年度偵字第二０二六三號、九十二年度偵字第二四七四八號），本院判
決如左：
    主  文
甲○○共同傷害人之身體，處拘役伍拾玖日，如易科罰金，以佰元折算壹日。
丙○○共同傷害人之身體，處拘役伍拾日，如易科罰金，以佰元折算壹日。
    事  實
一、甲○○、丙○○係兄弟關係，而己○○與甲○○、丙○○之姊乙○○原為同居男
    女朋友，後因投資土地之問題，發生爭執，己○○竟出手傷害乙○○及屢屢出言
    恐嚇乙○○及其女兒之生命安全，並企圖侵入乙○○女兒之房間，甲○○、丙○○認為己○○之行為欺人太甚，因而心生不滿，乃於民國九十二年七月二十八日
    十一時四十五分許，利用己○○與其妻戊○○因民事案件前往本院出庭後，夥同
    駕駛計程車之姓名年籍不詳之成年男子，共同基於侵入住宅及傷害他人身體之犯
    意聯絡，至臺中市○○區○○路二段四一號之己○○所居住之社區大樓，未經己○○或社區住戶之同意或授權，擅自由安全梯衝上該大樓四樓之六己○○住處樓
    梯間等候，而丙○○隨即下樓返回一樓警衛室察看狀況，為免衍生不必要之狀況
    ，丙○○乃在警衛室等候，嗣己○○返回，自地下室停車場搭乘電梯直達住處門
    口之際，甲○○及姓名年籍不詳之成年男子立即自樓梯間衝出，欲與己○○理論
    ，卻見己○○之妻戊○○緊急開啟大門欲將己○○拉入住處閃避，丙○○及姓名
    年籍不詳之成年男子為阻攔己○○逃入住處，乃在己○○住處大門外，與己○○
    發生嚴重拉扯，進而出手毆打己○○，致使己○○因而受有顏面挫傷併淺層撕裂
    傷、左前臂併皮下出血及多處、右手指挫傷併撕裂傷等傷害後，隨即匆忙離去。
二、案經被害人己○○訴由臺中市警察局第六分局報告臺灣臺中地方法院檢察署檢察
    官聲請簡易判決處刑。
    理  由
一、訊據被告甲○○、丙○○矢口否認有何傷害及侵入住宅之犯行，被告甲○○辯稱
    ：因為告訴人己○○屢次對伊姊姊乙○○及母親出言恐嚇，致使家人心生畏懼，
    伊身為人子及手足，而想找告訴人理論把話說清楚，當天伊是與姓名年籍不詳之
    成年男子先到告訴人住處大樓，被告丙○○事後來才到，並未上樓，且當時雙方
    只是發生拉扯，伊不願意告訴人離開，想要當面與告訴人把話說清楚，並未出手
    毆打告訴人，告訴人為何會有傷，伊並不清楚云云；被告丙○○則辯稱：伊是自
    行駕車，後來才到該社區警衛室內，因為伊與被告甲○○去過該社區找過告訴人
    好幾次，所以管理員也認識，伊並非在警衛室負責把風，更無限制管理員之行動
    ，更未上樓，對於傷害之事，伊並不知情，伊到場時，被告甲○○已經離開了云
    云。經查：
    （一）告訴人於本院準備程序中到庭指訴：「我與被告兩人的姊姊乙○○有民事
          債務糾紛，九十二年七月二十八日當天早上開庭的時候，我就發現被告兩
          人也有到場，開完庭我回到家，從地下停車場搭電梯到我四樓住處時，發
          現甲○○和一不詳姓名的男子在我家門口等我，我打開住處大門，進入大
          廳玄關處，他們兩人便衝進我家裡，將我拉往電梯處，隨即出手打我的手
          部及臉部，致使我受有如診斷書所示之傷害，當時現場還有我太太，但是
          我太太並未遭受毆打。我被打後，我太太以對講機通知管理員丁○○，告
          知我被毆打一事，請他儘快報警，此時管理員才告知我太太另有一名男子
          將其控制，致使其無法通知我們，有兩名男子強行上樓要找我們，後來他
          有看到上樓的兩人匆忙離開。」等語（參照本院卷第六六至六七頁），並
          提出林新醫院診斷證明書一份（參照九十二年度偵字第二０二六三號偵查
          卷第十三頁）、受傷照片二張（參照九十二年度偵字第二０二六三號偵查
          卷第十四頁）附卷為憑，以證實確實受有顏面挫傷併淺層撕裂傷、左前臂
          挫傷併皮下出血及多處、右手指挫傷並撕裂傷等傷害。佐以現場目擊證人
          即告訴人之妻戊○○於本院審理中到庭結證稱：「（檢察官問：請敘述九
          十二年七月二十八日早上，你返家後的情形？）當天我們在法院開完庭，
          返回住處，大約十一點多回到家裡，從地下二樓停好車搭電梯到四樓住處
          ，電梯門一開，就發現樓梯間有一人（即甲○○），那人一看到我們就衝
          出來，沒多久另一人（不是丙○○）也來，我打開住處大門後，他們兩人
          就出手打我先生，我先生腳剛跨入大門，他們又把他拉出去，打，我很緊
          張，拉住其中一人，要他們放開我先生，當時我要打電話及對講機都來不
          及，所以我只好自己過去救我先生，我後來以手機打電話給管理員，向管
          理員表示人都跑到上面來了，有無報警，管理員告知我已經報警了，被告
          他們知道我準備打電話通知管理員，就跑掉了。」等語（參照本院卷第一
          四０至一四一頁），證人戊○○所述情節與告訴人前開指訴內容大致相符
          。
    （二）又據證人即管理員丁○○於本院審理中到庭結證稱：「（檢察官問：當天
          是否你值班？）當天我是白天班。（檢察官問：那天有無看到甲○○、何
          駿杰或其他人進到該大樓？）有，被告兩人及另一不詳男子，共三人。（
          檢察官問：他們到警衛室作何事？）他們三人一起衝上樓去，後來又有一
          人下來，待在警衛室，告訴我沒有我的事，沒有叫我不要管，其他兩人衝
          上去，後來是戊○○打電話來，才知道他們跑到己○○住處，因為他們之
          前也有來過幾次，我知道他們要找己○○。（檢察官問：其他兩人衝上去
          時，你有無阻攔？）有，我馬上按對講機上去通知該住戶，但是告訴人夫
          妻是從地下室直接搭電梯上樓，所以並未通知到。（檢察官問：在警衛室
          那人有無阻止你以對講機聯絡住戶或阻止你上樓？）沒有。（檢察官問：
          為何你沒有上樓？）因為當時警衛室還有人在場。（檢察官問：之前他們
          三人來過幾次？作何事？）之前他們有來過，都是來找己○○，係為何事
          我沒有問，但被告他們自己有說是財務上面的糾紛。（檢察官問：〈提示
          九十三年度偵字第一五二五七號偵查卷第六五頁之工作日誌〉對於工作日
          誌記載內容有何意見？）是我寫的沒錯。（檢察官問：你在工作日誌上記
          載他們三人直上四樓，無法阻擋，是何意？）他們直接跑上去，我來不及
          阻擋。（檢察官問：工作日誌裡面記載有三人衝上去，但沒有寫有一人在
          警衛室裡面？）我只是大概記載而已。」、「（辯護人問：三人是前後進
          去或同時進去？）三人是同時上去，其中一人上去後再回來，至於那人有
          無上到四樓我不清楚。（辯護人問：當時三人衝上去時，你有無與他們對
          話？）因為他們來過幾次，我有告知他們這樣子我很難做人。（辯護人問
          ：剛才所述很難阻擋是何意？）我是和後來返回的那個人說他們住樣子做
          ，我很難做人，他們剛衝上去時，我來不及跟他們講話，也來不及作何反
          應。（辯護人問：留在警衛室之人有無阻擋你報警或作任何事？）沒有。
          （辯護人問：戊○○打對講機給你時，他們三人是否已經離開？）他們出
          警衛室之後，戊○○才打對講機來。」等語（參照本院卷第一四三至一四
          四頁、第一四六至一四七頁），並有值勤工作日誌一份（參照九十二年度
          偵字第一五二五七號偵查卷第六十至六六頁）在卷足按，證人丁○○與被
          告甲○○、丙○○間並無任何仇恨怨隙，雙方亦無發生為難對方之情事，
          且被告甲○○、丙○○確實曾經多次前往該社區大樓尋找告訴人，則證人
          丁○○所述之情節，應堪採信為真實，是以，證人戊○○雖為告訴人之妻
          ，關係親密，然因證人戊○○之證述情節與證人丁○○之證述情節大致相
          符，並無悖理矛盾之處，自堪採信為真實，因此，告訴人之前開指訴內容
          ，既與證人戊○○、丁○○之證述情節相符，並有前開驗傷單及值勤工作
          日誌為證，亦堪採信。
    （三）綜上所述，被告甲○○、丙○○與不詳姓名年籍之成年男子未經告訴人或
          社區住戶之同意或授權，擅自進入告訴人住處之社區大樓樓梯間，並出手
          毆打告訴人成傷之情，應堪認定。被告甲○○、丙○○所辯，與現有事證
          不符，顯係事後卸責之詞，要難採信。本件事證已臻明確，被告甲○○、
          丙○○犯行，均堪認定。
二、按住宅為人類日常居住之場所，公寓亦屬之，公寓樓梯間雖僅供住戶出入通行，
    然就公寓整體言，樓梯間亦為公寓之一部分，與公寓有密切不可分之關係，故亦
    應屬住宅。查：被告甲○○、丙○○與姓名年籍不詳之成年男子基於共同侵入住
    宅之犯意聯絡，未受告訴人或社區住戶之授權或同意，擅自進入告訴人住處之社
    區大樓之樓梯間，妨礙住戶居家之安寧，核被告甲○○、丙○○其所為，均係犯
    刑法第三百零六條第一項之無故侵入住宅罪。又被告甲○○、丙○○與姓名年籍
    不詳之成年男子基於共同傷害他人身體之犯意聯絡，被告丙○○負責在警衛室察
    看狀況，而由被告甲○○及姓名年籍不詳之成年男子上樓出手毆打告訴人，致使
    告訴人因而受有顏面挫傷併淺層撕裂傷、左前臂併皮下出血及多處、右手指挫傷
    併撕裂傷等傷害，核被告甲○○、丙○○，均係犯刑法第二百七十七條第一項之
    傷害罪。被告甲○○、丙○○與姓名年籍不詳之成年男子間，就前開侵入住宅及
    傷害之犯行間，顯有共同之犯意聯絡及行為分擔，為共同正犯。而被告甲○○、
    丙○○所犯前開侵入住宅罪及傷害罪二者間，有方法、結果之牽連關係，為牽連
    犯之裁判上一罪關係，應依刑法第五十五條之規定，分別從一重之傷害罪論處。
    爰審酌被告甲○○、丙○○係因告訴人與其姊乙○○原為同居男女朋友關係，後
    因土地投資問題，雙方關係生惡，告訴人竟因而對其姊乙○○及其母親不對為身
    體傷害及言語恐嚇之騷擾行為，嚴重影響其姊及母親之日常生活安寧，告訴人甚
    至企圖擅自侵入其姊乙○○之女兒房間，致使其姊乙○○及其家人對於居家生活
    產生不明之恐懼與不安，此有被告甲○○、丙○○之選任辯護人提出之臺灣高等
    法院九十三年度上易字第一二八號刑事判決一份（參照本院卷第一六三至一七九
    頁）、本院九十二年度易字第二四九二號刑事判決一份（參照本院卷第一八二至
    一八三頁）、臺灣臺中地方法院檢察署檢察官九十三年度偵字第二七六一、七一
    三０號不起訴處分書一份（參照本院卷第一八四至一八五頁）在卷可稽，被告甲○○、丙○○因見告訴人欺負其姊乙○○，乃欲出面討回公道，因此，擅自闖入
    告訴人住處之社區大樓，並出手毆打告訴人，其行固屬可議，惟其犯罪動機仍有
    可諒解之處，且依據告訴人所提出之驗傷單，及目前到庭應訊時，身體已無受傷
    之狀況，顯見被告甲○○下手不重，以致告訴人所受之傷勢，亦屬輕微，僅係單
    純之瘀青及小傷，惟被告甲○○、丙○○犯罪後，猶矢口犯行，飾詞狡辯，及被
    告甲○○、丙○○參與犯罪之程度等一切情狀，分別量處如主文所示之刑，並均
    諭知易科罰金之折算標準，以示懲儆。
據上論斷，應依刑事訴訟法第四百五十二條、第二百九十九條第一項前段，刑法第二
十八條、第二百七十七條第一項、第三百零六條第一項、第五十五條、第四十一條第
一項前段，罰金罰鍰提高標準條例第一條前段、第二條，判決如主文。
中      華      民      國      九十三      年    八    月     十八     日
                                臺灣臺中地方法院刑事第五庭
                                    審判長法  官  梁堯銘
                          法  官  劉麗瑛
                                          法  官  巫淑芳
右正本證明與原本無異。
如不服本判決，應於送達後十日內向本院提出上訴狀（須附繕本），上訴於臺灣高等
法院臺中分院。
                                          書記官
中      華      民      國      九十三      年    八    月     十八     日
附錄論罪科刑法條：
刑法第二百七十七條：
傷害人之身體或健康者，處三年以下有期徒刑、拘役或一千元以下罰金。
犯前項之罪因而致人於死者，處無期徒刑或七年以上有期徒刑；致重傷者，處三年以
上十年以下有期徒刑。
刑法第三百零六條：
無故侵入他人住宅、建築物或附連圍繞之土地或船艦者，處一年以下有期徒刑、拘役
或三百元以下罰金。
無故隱匿其內，或受退去之要求而仍留滯者，亦同。
